最高法院刑事判決　　　　　　九十六年度台上字第一二四八號
上　訴　人　甲○○
選任辯護人　施習盛律師
上　訴　人　乙○○
上列上訴人等因違反槍砲彈藥刀械管制條例案件，不服台灣高等
法院中華民國九十五年十二月二十日第二審更審判決（九十五年
度重上更(四)字第一七六號，起訴案號：台灣板橋地方法院檢察署
八十九年度偵字第二一五五七、二一五五八、二二七０二、二三
一八０號，九十年度偵字第一二二四、一五０二、三一四一、三
五七三、四００三號），提起上訴，本院判決如下：
    主  文
原判決撤銷，發回台灣高等法院。
    理  由
本件原判決撤銷第一審關於上訴人甲○○、乙○○販賣衝鋒槍部
分之判決，改判論處其共同連續未經許可，販賣手槍罪刑（乙○
○，累犯）。固非無見。惟查：(一)科刑判決所認定之事實，與所
採之證據，不相適合，即屬證據上理由矛盾，其判決當然為違背
法令。原判決事實記載：「甲○○於民國八十九年十二月下旬某
日，至桃園縣中壢市與劉自信餐敘，在不詳地點將其非法持有具
殺傷力之制式口徑 9MM子彈六顆及一顆不具殺傷力之改造子彈交
予劉自信。劉自信將該六顆具殺傷力之 9MM子彈藏放於中壢市○
○路四十一號三樓三○一室，未經許可而持有之。嗣於九十年七
月十二日凌晨二時許，經警持搜索票於該址查獲，並起出該六顆
具殺傷力之 9MM子彈」等語；復於理由內敘明：；「八十九年十
二月下旬某日，甲○○在不詳地點將其非法持有具殺傷力之制式
口徑 9MM子彈六顆及一顆不具殺傷力之改造子彈，交予劉自信。
劉自信將該六顆具殺傷力之 9MM子彈藏放於中壢市○○路四十一
號三樓三○一室，未經許可而持有之。嗣於九十年七月十二日凌
晨二時許，經警持搜索票於該址查獲」等情（原判決第八、十二
頁）。然上訴人自八十九年十二月九日即遭警拘提經檢察官於同
月十日羈押至今（第二二七○二號偵卷第二○二頁、第一審聲羈
卷第三九頁），自不可能於同年十二月下旬分身至桃園縣中壢市
與劉自信餐敘，並將其非法持有具殺傷力之制式口徑 9MM子彈六
發及一顆不具殺傷力之改造子彈交予劉自信。原判決所認定之事
實與卷內證據資料不符，而有證據上理由矛盾之違法。(二)證據之
證明力，雖得由法院自由判斷，然此項自由判斷職權之行使，須
不違背一般經驗法則；所謂經驗法則係指基於普通日常生活之經
驗而得之定則，並非個人主觀之推測。原判決事實記載：「葛恆
弼意圖營利，於八十九年五、六月間某日，在台北縣中和市○○
路五五七號四樓向甲○○、張淑惠購得捷克CZ廠製口徑零點二五
吋制式半自動手槍二支、口徑零點二五吋制式半自動手槍子彈二
十一顆。嗣於同年二月八日八時四十分許，經警依葛恆弼之供述
帶同至台北市○○○路○段二巷五十七弄十五號前空地上之廢棄
車輛內，主動繳交上開槍彈」等語（原判決第八、九頁）。則葛
恆弼既於八十九年五、六月間某日，始向張淑惠、甲○○購得上
開槍彈，殊不可能於同年二月八日即主動向警方繳交上開槍彈，
其購買槍彈在後，繳交槍彈在前，亦有悖於一般論理法則及經驗
法則，而與證據法則有違。(三)有罪判決書對於被告有利之證據不
採納者，應說明其理由，刑事訴訟法第三百十條第二款定有明文
。故有罪判決書對於被告有利之證據，如不加以採納，必須說明
其不予採納之理由，否則即難謂非判決不備理由之違法。原判決
事實認定：「乙○○於八十九年三月底、四月初間，以（新台幣
）四十七萬元之價格，在板橋市○○路家樂福商場地下室停車場
，售賣捷克製ＣＺ99（口徑9MM式半自動手槍，槍枝管制編號：0
000000000，槍號33340）及馬可洛夫、掌心雷各一支及九○手槍
之子彈一百顆予包春俊，得款由乙○○分得十萬元，其餘由甲○
○取得」等情（原判決第五頁）。無非以證人包春俊、張淑惠之
證詞為其論罪之主要證據。然包春俊於警詢中並未供稱乙○○售
賣槍彈予伊（見原審重上更(四)第一七六號卷第一五一至一五四頁
包春俊筆錄）。另證人張淑惠於審判中則供述未親眼目睹乙○○
售賣槍械，均係聽聞乙○○之言詞而為轉述，則張淑惠所稱乙○
○至少售賣十二支槍以上，是否為傳聞證據，有無證據能力？原
判決均未敘明其取捨證據之理由，逕採為乙○○不利之證明，另
有判決理由欠備之違誤。(四)有罪判決書之事實一欄，為適用法令
之準據，法院應將依職權認定與論罪科刑有關之事實，翔實記載
，然後於理由內逐一說明其憑以認定之證據，並使事實認定與理
由說明，互相適合，方為合法。倘若事實認定與理由說明，不相
一致，或事實、理由欄內之記載，前後齟齬，按諸刑事訴訟法第
三百七十九條第十四款後段規定，均屬判決理由矛盾之當然違背
法令。原判決事實二之(一)記載：「於八十九年一月間，由甲○○
自柬埔寨不詳姓名年籍之人購得克拉克、掌心雷、捷克ＣＺ廠製
ＣＺ75、ＣＺ99、90手槍及其他不詳型式槍枝等均屬槍砲彈藥刀
械管制條例第四條所管制之槍枝約十支，及數目不詳之上開管制
槍枝之子彈、彈匣後，並購置發電機一部，拆解挖空內部，將槍
彈以鋁箔紙包裝後填塞入發電機內，再將之組合以掩人耳目，於
同年一月二十七日進口……而走私進口管制物品槍彈得逞……將
之藏放於台北縣土城市世華聯合銀行土城分行以他人名義申請承
租之保險箱內，伺機販賣圖利」等情。嗣於理由三之(十)則記載：
「其（甲○○）於本院前審上訴審調查中，亦自承八十九年一月
二十七日走私進口之子彈有五百多發等語」。前曰：走私進口數
目不詳之子彈；後曰：走私進口子彈五百多發。其事實之認定與
理由之說明，不相一致，另有判決理由矛盾之違背法令。(五)當事
人聲請調查之證據，如與本案之待證事實無關緊要者，事實審法
院固可依刑事訴訟法之規定予以裁定駁回，毋庸為無益之調查，
若於證明事實確有重要關係而又非不易調查者，則為明瞭案情起
見，自應盡職權能事，踐行調查之程序，否則即係應於審判期日
調查之證據未予調查，其判決即難謂非違法。甲○○於原審準備
程序期日曾提出準備書狀聲請傳訊證人張淑惠、乙○○、包春俊
、葛恆弼、劉自信等人。並調查張淑惠在台北市政府警察局大安
分局監管期間監聽錄音內容。以釐清包春俊在另案查扣之槍彈與
甲○○有無關聯，及甲○○交付給劉自信之槍彈究為質押寄藏抑
為販賣？並於原審辯論期日審判長詢及：「尚有證據請求調查？
」時，答稱：「如準備書狀所載」（原審重上更(四)字第一七六號
卷第九三至九五頁、第一三七頁）。此等攸關甲○○有無販賣槍
彈予劉自信、葛恆弼等人之事項，並非不易調查或不能調查，原
審未予調查，並未於判決內說明何以不予調查之理由，同有調查
未盡及理由不備之違誤。上訴意旨指摘原判決違法，尚非全無理
由，應認原判決仍有發回更審之原因。案經發回，原判決事實二
之(一)記載：「乙○○、蘇元德二人……與甲○○、張淑惠在台北
市○○○路、梧州街口接貨後，共同運輸至台北縣中和市○○路
○段一一四巷十弄十七號二樓拆解起出槍彈，由甲○○取走全部
槍彈……」等語，其中台北市○○○路與梧州街似無交叉路口，
是否為和平西路之誤載，併希注意及之。
據上論結，應依刑事訴訟法第三百九十七條、第四百零一條，判
決如主文。
中　　華　　民　　國　九十六　年　　三　　月　 十五 　日
                      最高法院刑事第二庭
                          審判長法官  紀　俊　乾
                                法官  黃　正　興
                                法官  陳　東　誥
                                法官  賴　忠　星
                                法官  林　開　任
      本件正本證明與原本無異
                                      書  記  官
中　　華　　民　　國　九十六　年　　三　　月　 十九 　日
                                                z
